【裁判字號】    99,審訴,131
【裁判日期】    990625
【裁判案由】    違反毒品危害防制條例
【裁判全文】
臺灣新竹地方法院刑事判決             99年度審訴字第131號
公  訴  人  臺灣新竹地方法院檢察署檢察官
被      告  甲○○
上列被告因違反毒品危害防制條例案件，經檢察官提起公訴（99
年度毒偵字第185 號），本院依簡式審判程序判決如下：
    主  文
甲○○持有第一級毒品純質淨重十公克以上，累犯，處有期徒刑
壹年伍月；扣案之海洛因拾伍包毛重共拾伍點零肆公克（共計
純質淨重拾伍點貳貳公克）、含有海洛因之殘渣袋伍只，均沒收
銷燬之。又持有第二級毒品純質淨重二十公克以上，累犯，處有
期徒刑拾壹月；扣案之甲基安非他命拾包毛重共肆拾壹點貳壹公
克（共計純質淨重約拾柒點零伍公克），均沒收銷燬之，另扣
案之吸食器組，沒收之。主刑部分應執行有期徒刑貳年貳月。
    事實及理由
壹、構成犯罪事實：
一、甲○○前於民國89年4 月間，因施用毒品案件，經臺灣苗栗
    地方法院（下稱苗栗地院）以89年度毒聲字第676 號裁定送
    觀察、勒戒後，認無繼續施用毒品傾向，經臺灣苗栗地方法
    院檢察署檢察官（下稱檢察官）於89年5 月24日以89年度毒
    偵字第994 號、第1014號為不起訴處分確定；復於90年2 月
    間，因施用毒品案件，經苗栗地院以90年度毒聲字第217 號
    裁定送觀察、勒戒，並於90年2 月20日入所執行觀察勒戒後
    ，認無繼續施用毒品傾向，於90年3 月15日出所執行完畢，
    嗣經檢察官於90年3 月15日以90年度毒偵緝字第41號為不起
    訴處分確定。
二、甲○○不知警惕，又於90年6 月間，因施用第二級毒品案件
    ，經檢察官聲請強制戒治，苗栗地院以90年度毒聲字第846
    號裁定令入戒治處所施以強制戒治1 年，於90年7 月31日入
    所執行，嗣其強制戒治執行滿3 月後，經戒治處所認無繼續
    戒治之必要，乃報由檢察官聲請苗栗地院以91年度毒聲字第
    86號裁定停止戒治，於91年2 月15日因停止其處分之出監，
    所餘戒治期間付保護管束，旋其停止戒治所餘戒治期間於91
    年7 月12日屆滿，因期滿未經撤銷，視為強制戒治期滿執行
    完畢；同時其本次非法施用第二級毒品之犯行，亦經苗栗地
    院於90年8 月31日，以90年度苗簡字第586 號判決，判處有
    期徒刑6 月，嗣提起上訴，經苗栗地院二審合議庭於91年2
    月7 日，以90年度簡上字第48號判決，撤銷原判決，改判有
    期徒刑8 月，嗣於91年2 月7 日確定，並與他罪接續執行，
    於91年9 月26日入監執行，嗣於93年12月17日縮短刑期假釋
    付保護管束出監，並於94年8 月26日保護管束期滿假釋未經
    撤銷視為執行完畢。
三、甲○○竟不知警惕，又於91年7 月間，因施用第二級毒品案
    件，經苗栗地院於91年9 月30日，以91年度苗簡字第794 號
    判決，判處有期徒刑6 月，嗣於91年11月25日確定，並與他
    罪定應執行刑為有期徒刑2 年6 月確定，於91年9 月26日入
    監執行，嗣於93年12月17日縮短刑期假釋付保護管束出監，
    並於94年8 月26日保護管束期滿假釋未經撤銷視為執行完畢
    。
四、甲○○仍不知警惕，又於98年10月間，因持有逾量第一級毒
    品、施用第一級、第二級毒品案件，經苗栗地院於99年2 月
    9 日，以98年度訴字第805 號判決，分別判處有期徒刑1 年
    2 月、7 月、5 月、6 月，並經定應執行刑為有期徒刑2 年
    ，嗣於99年2 月9 日確定，現正執行中。
五、甲○○不知悔改，於前開觀察勒戒處分執行完畢釋放後，「
    5 年內再犯」施用毒品案件，並經法院判處罪刑確定後，於
    下列時間，分別為下列行為：
（一）甲○○明知海洛因係具有成癮性、濫用性及對社會危害性
      ，屬於毒品危害防制條例第2 條第2 項第1 款所列之第一
      級毒品，有害國民身心健康，不得非法持有、施用，竟意
      圖供自己施用，出於持有第一級毒品海洛因的犯罪意思，
      於99年1 月初某日，在苗栗縣苗栗市○○路的電子遊藝場
      ，以新臺幣（下同）26萬元之價格，向真實姓名年籍不詳
      綽號「阿關」之男子，購入第一級毒品海洛因2 兩，而非
      法持有之，隨即基於施用第一級毒品海洛因的犯罪意思，
      於99年1 月26日凌晨1 時30分許，在其位於臺中市○○路
      ○段121 號13樓之20室之住處內，以將海洛因粉末摻入香
      煙內，再點火吸煙之方式，施用第一級毒品海洛因1 次。
（二）甲○○明知甲基安非他命係具有成癮性、濫用性及對社會
      危害性，屬於毒品危害防制條例第2 條第2 項第2 款所列
      之第二級毒品，有害國民身心健康，不得非法持有、施用
      ，竟意圖供自己施用，出於持有第二級毒品甲基安非他命
      的犯罪意思，另於99年1 月初某日，在臺中縣龍井交流道
      附近，以27萬元之價格，向真實姓名年籍不詳綽號「大罐
      」之男子，購入第二級毒品甲基安非他命7 兩，而非法持
      有之，隨即基於施用第二級毒品甲基安非他命的犯罪意思
      ，於99年1 月26日施用完第一級毒品後，在其位於臺中市
      ○○路○段121 號13樓之20室之住處內，以將甲基安非他
      命置於玻璃球吸食器內，再以火燒烤，吸其煙霧之方式，
      施用第二級毒品甲基安非他命1 次。嗣於99年1 月26日下
      午3 時10分許，另案為警在其上址住處拘提，並當場扣得
      其所有的海洛因15包毛重共35.04 公克（共計純質淨重15
      .22 公克）、甲基安非他命10包毛重共41.21 公克（共計
      純質淨重約37.05 公克）、含有海洛因之殘渣袋5 只、吸
      食器3 組，其於99年1 月26日下午4 時45分許，在新竹市
      警察局刑警大隊親自採尿送驗，結果呈嗎啡、可待因陽性
      及安非他命、甲基安非他命陽性反應，始悉上情。
貳、程序方面：
    本件被告甲○○所犯持有第一級毒品純質淨重十公克以上、
    持有第二級毒品純質淨重二十公克以上等罪，均非死刑、無
    期徒刑、最輕本刑為3 年以上有期徒刑之罪，或高等法院管
    轄第一審之案件，被告於本院準備程序進行中，就被訴事實
    為有罪之陳述，經本院合議庭認合於刑事訴訟法第273 條之
    1 第1 項之規定，裁定進行簡式審判程序，此合先敘明。
、認定犯罪事實所根據的證據及理由：
一、被告甲○○於警局詢問時、檢察官偵查中、本院準備程序及
    簡式審判程序訊問時之自白。
二、刑案照片39幀在卷可查。
三、扣案之第一級毒品海洛因15包、第二級毒品甲基安非他命10
    包、含有海洛因之殘渣袋5 只、吸食器3 組可資證明。
四、而扣案之海洛因15包毛重共35.04 公克，經送鑑定結果，檢
    驗出海洛因成分，共計純質淨重15.22 公克等情，亦有法務
    部調查局99年4 月30日調科壹字第09900185530 號函1 紙在
    卷可證；另扣案之甲基安非他命10包毛重共41.21 公克，經
    送鑑定結果，檢驗出甲基安非他命成分，共計純質淨重約37
    .05 公克等情，亦有內政部警政署刑事警察局99年5 月4 日
    刑鑑字第0990051599號鑑定書1 紙在卷可查。
五、被告於99年2 月26日為警查獲時，經採尿送驗結果，呈第一
    級毒品嗎啡、可待因陽性反應，及第二級毒品安非他命、甲
    基安非他命陽性反應，有新竹市警察局毒品犯罪嫌疑人尿液
    採驗作業管制紀錄影本、台灣尖端先進生技醫藥股份有限公
    司於99年2 月3 日所出具之尿液檢體編號G-03號濫用藥物檢
    驗報告各1 份在卷可證。
六、臺灣高等法院被告前案紀錄表、刑案資料查註紀錄表及全國
    施用毒品案件紀錄表各1 份在卷可證。
肆、論罪科刑的理由：
一、按實務上向來認為施用毒品係持有毒品之高度行為，惟最高
    法院吸收犯之理論，其類型亦非專以「高度行為吸收低度行
    為」為限，尚包括「全部行為吸收部分（階段）行為」（最
    高法院87年度台上字第4461號判決要旨參照）、「重度行為
    吸收輕度行為」（最高法院93年度台上字第2259判決要旨參
    照）等。又所謂高度行為吸收低度行為乃係基於法益侵害之
    觀點，認為當高度行為之不法內涵足以涵蓋低度行為時，方
    得論以吸收犯。98年5 月20日修正之毒品危害防制條例第11
    條，既將同屬持有毒品行為之處罰，依數量多寡而分別以觀
    ，顯見立法者有意以持有毒品之數量，作為評價持有毒品行
    為不法內涵高低之標準，並據此修訂持有毒品罪之法定刑，
    俾使有所區隔。因此吾人應可推知，當行為人持有毒品數量
    達法定標準以上者，由於此舉相較於僅持有少量毒品之不法
    內涵較高，法定刑亦隨之顯著提升，縱令行為人係為供個人
    施用而1 次購入，由於該等行為不法內涵，已非原本施用毒
    品行為所得涵蓋，自不得拘泥於以往施用行為吸收持有行為
    之見解，應本諸行為不法內涵高低作為判斷標準，改認持有
    法定數量以上毒品之行為屬高度行為而得吸收施用毒品行為
    ，或逕認施用毒品之輕行為，當為持有超過法定數量毒品之
    重行為所吸收，方屬允當（臺灣高等法院暨所屬法院98 年
    法律座談會刑事類提案第15號參照）。
二、論罪：
（一）被告甲○○所為，係犯毒品危害防制條例第11條第3 項之
      持有第一級毒品純質淨重十公克以上罪及同條例第11條第
      4 項之持有第二級毒品純質淨重二十公克以上罪。被告持
      有逾量第一級毒品海洛因、逾量第二級毒品甲基安非他命
      ，均意在供己施用，其施用第一級、第二級毒品之輕度行
      為，應為持有逾量第一級、第二級毒品之重度行為吸收，
      均不另論罪。
（二）本件被告甲○○非法持有第一級、第二級毒品之犯行，因
      其持有之海洛因共計純質淨重已達15.22 公克、持有之甲
      基安非他命共計純質淨重約37.05 公克，所為已符合毒品
      危害防制條例第11條第3 項之持有第一級毒品純質淨重10
      公克以上罪及同條例第11條第4 項之持有第二級毒品純質
      淨重20公克以上罪，起訴意旨認被告係犯毒品危害防制條
      例第10條第1 項之施用第一級毒品罪及同條例第10條第2
      項之施用第二級毒品罪，容有未洽；惟此部分應適用之法
      條，業據本院當庭告知被告得為充分防禦權之行使，且另
      經公訴檢察官提出99年度蒞字第2159號補充理由書予以更
      正，基於「檢察一體」之原則，本院自無庸為起訴法條之
      變更。
（三）數罪併罰：按刑法第55條所謂一行為觸犯數罪名者，從一
      重處斷，即學理上所謂想像競合犯，係指行為人以一個意
      思決定發為一個行為，而侵害數個相同或不同之法益，本
      係具備數個犯罪構成要件，成立數個罪名，因其行為祇有
      一個，刑法上從一重處斷，並依一行為僅應受一次審判之
      原則，自僅能具一個刑罰權而為評價，亦即具備數個犯罪
      構成要件，基於一個意思並出於一個行為，而競合為一罪
      而言；若對於另一犯罪係各別起意，而行為亦不止一個，
      各罪均能獨立，而無裁判上一罪或實質上一罪之情形，即
      非想像競合犯，應為數罪併罰（最高法院97年度台上字第
      2008號、第4626號、88年度台上字第4507號判決要旨參照
      ）。而非法持有毒品，係以自己管領之目的，移入自己實
      力支配下之行為，倘行為人前已非法持有毒品，嗣後復再
      以自己管領之目的，另行持有其他之毒品，因非出於一個
      意思決定發為一個行為，即難論以想像競合犯。本件被告
      為供自己施用第一級毒品，在如構成犯罪事實欄五（一）
      所示之時地，向「阿關」購得第一級毒品海洛因2 兩，即
      未經許可持有之；嗣後於炯然相異之時空，被告為供自己
      施用第二級毒品，再於如構成犯罪事實欄五（二）所示之
      時地，向「大罐」購得第二級毒品甲基安非他命7 兩，而
      分別觸犯持有第一級毒品純質淨重十公克以上罪及持有第
      二級毒品純質淨重二十公克以上罪，其間顯然犯意各別，
      行為互異，即非出於一個行為決意發為一個行為。故被告
      所犯上開2 罪，犯意各別、行為互殊，罪名亦不相同，應
      分別論罪，合併處罰之。蒞庭之公訴檢察官認應成立想像
      競合犯，尚有未洽，附此敘明。
（四）累犯：被告前曾於95年1 月間，因竊盜案件，經苗栗地院
      於95年3 月31日，以95年度易字第49號判決，判處有期徒
      刑1 年2 月，嗣於95年7 月10日確定，復因減刑條例之施
      行，經苗栗地院以96年度聲減字第161 號裁定，減為有期
      徒刑7 月確定，於95年8 月28日入監執行，並於96年7 月
      16日徒刑期滿執行完畢等情，有臺灣高等法院被告前案紀
      錄表及刑案資料查註紀錄表各1 份為證，其於5 年以內故
      意再犯本件有期徒刑以上之罪，為累犯，應依刑法第47條
      第1 項規定，加重其刑。
三、科刑：
（一）主刑：審酌被告素行不良，雖經觀察勒戒、強制戒治，卻
      仍未能戒除施用毒品惡習，屢犯施用毒品之罪，顯見其戒
      治意志不堅，缺乏戒絕毒癮之動機，竟反而變本加厲恣意
      持有第一級毒品海洛因純質淨重達10公克以上、第二級毒
      品甲基安非他命純質淨重達20公克以上，行為實值受相當
      程度之刑事非難，兼以施用毒品所生危害以自戕健康為主
      ，及其施用次數，犯罪後坦白承認犯行等一切情狀，各量
      處如主文所示之刑，並定其應執行之刑，以資懲儆。
（二）從刑（沒收銷燬及沒收）：扣案之海洛因15包毛重共35.0
      4 公克（共計純質淨重15.22 公克），係屬毒品危害防制
      條例第2 條第2 項第1 款所稱之第一級毒品，為違禁物，
      另扣案之甲基安非他命10包毛重共41.21 公克（共計純質
      淨重約37.05 公克），係屬毒品危害防制條例第2 條第2
      項第2 款所稱之第二級毒品，亦為違禁物，不問屬於犯人
      與否，應依毒品危害防制條例第18條第1 項前段之規定，
      宣告沒收銷燬之；又扣案之含有海洛因之殘渣袋5 只，因
      海洛因與夾鏈袋已無法析離，海洛因既屬第一級毒品且屬
      違禁物，不問屬於犯人與否，應依毒品危害防制條例第18
      條第1 項前段之規定，宣告沒收銷燬之。另扣案之吸食器
      3 組，為被告所有且供施用第二級毒品甲基安非他命所用
      之物，爰依刑法第38條第1 項第2 款之規定，宣告沒收之
      。
伍、適用法律依據：
一、程序法方面：刑事訴訟法第273 條之1 第1 項、第299 條第
    1 項前段。
二、實體法方面：毒品危害防制條例第11條第3 項、第4 項、第
    18條第1 項前段，刑法第11條、第47條第1 項、第51條第5
    款、第38條第1 項第2 款，判決如主文。
本案經檢察官張嘉宏到庭執行職務。
中    華    民    國    99    年    6     月    25    日
                    刑事第九庭法  官          馮俊郎
以上正本證明與原本無異。
如不服本判決，應於判決送達後10日內向本院提出上訴書狀。上
訴書狀應敘述具體理由，未敘述上訴理由者，應於上訴期間屆滿
後20日內補提理由書狀於本院（均須按他造當事人之人數附繕本
）「切勿逕送上級法院」。
中    華    民    國    99    年    6     月    25    日
                              書記官          王思穎
附錄本案論罪科刑實體法條全文：
毒品危害防制條例第11條第3 項、第4 項：
持有第一級毒品純質淨重10公克以上者，處1 年以上7 年以下有
期徒刑，得併科新臺幣100 萬元以下罰金。
持有第二級毒品純質淨重20公克以上者，處6 月以上5 年以下有
期徒刑，得併科新臺幣70萬元以下罰金。

司法院資訊處製作；財團法人民間司法改革基金會備份。
